【裁判字號】    94,訴,1148
【裁判日期】    950522
【裁判案由】    台灣地區與大陸地區人民關係條例
【裁判全文】
臺灣臺北地方法院刑事判決              94年度訴字第1148號
公  訴  人  臺灣臺北地方法院檢察署檢察官
被      告  乙○○
                      （
指定辯護人  甲○公設辯護人張寅煥
上列被告因違反臺灣地區與大陸地區人民關係條例案件，經檢察
官提起公訴（93年度偵字第20767 號），因被告於準備程序中就
被訴事實為有罪之陳述，經告以簡式審判之要旨，並聽取當事人
之意見後，經甲○合議庭裁定由受命法官獨任進行簡式審判程序
審理並判決如下：
    主  文
乙○○共同連續行使明知為不實之事項，而使公務員登載於職務
上所掌之公文書，足以生損害於公眾，處有期徒刑伍月，如易科
罰金，以參佰元折算壹日。緩刑貳年。
    事  實
一、乙○○係大陸地區人民，前已由親屬丙○○申請來台探親數
    次，對於在台生活頗為嚮往，為遂行常住臺灣之目的，竟透
    過狄成華（對外自稱鄭小姐）、朱安麗（二人均已經公訴人
    另案起訴，由甲○94年度訴字第107 號審理中）及真實姓名
    、年籍均不詳綽號「小劉」之大陸地區成年男子，覓得臺灣
    地區女子丁○○（所涉犯行，已經甲○判處有期徒刑1年8月
    ，緩刑2 年確定），共同謀議由乙○○與丁○○以辦理假結
    婚之方式，使乙○○得以探親名義進入臺灣地區。謀議既定
    ，狄成華即偕同丁○○前往大陸地區福建省與乙○○會合，
    並由乙○○與丁○○於民國92年9 月29日前往福建省福州市
    公證處辦理結婚登記而取得福州市公證處核發之「結婚證明
    書」。嗣丁○○於返回臺灣地區後，復與狄成華、朱安麗、
    「小劉」、乙○○基於行使使公務員登載不實文書之概括犯
    意聯絡，明知自己與乙○○之婚姻不具結婚真意而無效，竟
    持大陸地區出具之結婚公證書，向財團法人海峽交流基金會
    （下稱海基會）申請認證後，持該結婚登記證、結婚證明書
    及海基會證明書等資料，於92年11月4 日至臺中市西區戶政
    事務所填具「結婚登記申請書」申請辦理結婚登記，使該管
    戶政事務所內僅有形式審查權之承辦公務員將此不實之結婚
    事項登載於其職務上所掌管之公文書即戶籍登記資料、戶籍
    謄本上，足以生損害於戶政機關對結婚登記管理之正確性。
    丁○○並至臺中市警察局第一分局填具願意擔保被保人乙○
    ○進入臺灣地區之「大陸地區人民進入臺灣地區保證書」，
    並出示前開不實之戶籍資料向該管派出所員警辦理對保手續
    而行使之，足生損害於該警察機關對於保證人與被保人身分
    關係審核之正確性。之後，再由丁○○委託狄成華持二人之
    身分證、戶口名簿、結婚證明書等相關證件，並持已填妥之
    「大陸地區人民進入臺灣地區旅行申請書」、「大陸地區人
    民進入臺灣地區保證書」，以其配偶來臺探親之名義，向內
    政部警政署入出境管理局（下稱境管局）申請大陸地區人民
    乙○○之臺灣地區旅行證而行使之，使境管局承辦公務員於
    實質審查後發給大陸地區人民乙○○中華民國臺灣地區旅行
    證，乙○○因此於93年3 月29日非法進入臺灣地區，足以生
    損害於境管局對於大陸地區人民入境臺灣地區管理之正確性
    。嗣為警循線查獲，始查知上情。
二、案經臺北縣政府警察局新店分局報告臺灣臺北地方法院檢察
    署檢察官偵查起訴。
    理  由
一、上揭事實，業據被告乙○○於甲○審理時坦承不諱，核與證
    人即共同被告丁○○於警詢、偵訊及甲○審理時供承之情節
    相符，並與證人即當日亦與被告丁○○一起前往大陸地區辦
    理假結婚之丁楷中（已經公訴人以93年度偵字第8852號緩起
    訴在案）於警詢中供述之情節大致相符（見台北縣政府警察
    局新店分局刑案偵查卷第73-83 頁）。此外，復有被告乙○
    ○之入出國日期證明書、大陸地區人民進入臺灣地區旅行證
    申請書、委託書、大陸地區人民進入臺灣地區保證書（見甲
    ○卷(一)第86-94 頁）、被告丁○○之戶籍謄本、結婚登記申
    請書、海基會證明書、公證書、結婚證明書（見同偵查卷第
    156-163 頁）等件在卷可稽，足徵被告乙○○前開出於任意
    性之自白核與事實相符，堪以憑信。是本件事證明確，被告
    乙○○犯行堪以認定，應予依法論科。
二、被告乙○○與丁○○共謀並推由丁○○持不實之結婚證明文
    件向戶政機關辦理結婚登記，使僅有形式審查權之該管戶政
    機關承辦公務員將此不實之結婚事項登載於其職務上所掌管
    之戶籍登記資料，及接續於被告丁○○之國民身分證配偶欄
    為不實之登載，復由丁○○持上開不實之戶籍資料向該管警
    察機關辦理願意擔保被保人乙○○進入臺灣地區之對保手續
    ，以及委託狄成華持該不實之戶籍資料向內政部警政署入出
    境管理局申辦大陸地區人民乙○○來台之許可而為行使，均
    足以生損害於戶政機關對於戶籍管理、警察機關審核保證人
    與被保人關係暨境管局入出境管制作業之正確性。核被告乙
    ○○所為，係犯刑法第216條、第214條之行使使公務員登載
    不實文書罪。被告乙○○使公務員登載不實之低度行為，應
    為其行使之高度行為所吸收，不另論罪。而被告乙○○與狄
    成華、丁○○、朱安麗、「小劉」等成年人間，就前開行使
    使公務員登載不實文書罪，互有犯意聯絡及行為分擔，均為
    共同正犯。又被告乙○○先後二次行使明知為不實之事項而
    使該管警察機關及境管局承辦公務員登載於職務上所掌之公
    文書犯行，時間緊接，觸犯構成要件相同之罪，顯係基於概
    括犯意而為，應依連續犯規定論以一罪，並加重其刑。爰審
    酌：(1)被告乙○○係初中畢業之學歷，在大陸地區原以從事
    電工為業，智識程度非高；(2)被告乙○○已由親屬丙○○申
    請來台探親數次，此有被告乙○○之入出國證明書在卷可稽
    ，顯見被告乙○○原得隨時以探親名義申請來台，係因對於
    在台生活頗為嚮往，希望常住臺灣，始為本件犯行之犯罪動
    機、目的與手段；(3)被告乙○○以假結婚之方式非法進入臺
    灣地區，不僅足生損害於戶政機關、境管局對結婚登記與大
    陸地區人民入境臺灣地區管理之正確性，且被告乙○○付出
    高價非法進入臺灣地區後，為賺取錢財，亦因此違法接受聘
    僱從事地下經濟之工作，並藏匿年餘，顯已影響國人就業之
    機會與製造他人犯罪之機會，足見對於社會危害甚大；(4)被
    告乙○○於甲○審理時坦承犯行，態度良好，顯有悔意之犯
    後態度等一切情狀，量處如主文所示之刑，並諭知易科罰金
    之折算標準。又被告乙○○前未曾受有期徒刑以上刑之宣告
    ，此有臺灣高等法院被告全國前案紀錄表一紙附卷可憑，被
    告乙○○經此偵查、審判之過程，當知所警惕而無再犯之虞
    ，甲○綜核各種情狀，認上開刑之宣告，已足警惕被告丁○
    ○改過遷善，因認所宣告之刑，以暫不執行為適當，爰併予
    諭知緩刑2年，以啟自新。
據上論斷，應依刑事訴訟法第273條之1第1項、第299條第1 項前
段，刑法第28條、第56條、第216條、第214條、第41條第1 項前
段、第74條第1款，罰金罰鍰提高標準條例第1條前段、第2 條，
判決如主文。
本案經檢察官李傳侯到庭執行職務。
中    華    民    國    95    年    5     月    22    日
                  刑事第六庭    法  官  林孟皇
本正本證明與原本無異。
如不服本判決，應於判決送達後10日內，向甲○提出上訴狀。
                                書記官  宋德華
中    華    民    國    95    年    5     月    22    日
附錄本案論罪科刑法條全文：
中華民國刑法第216條（行使偽造變造或登載不實之文書罪）
行使第二百十條至第二百十五條之文書者，依偽造、變造文書或
登載不實事項或使登載不實事項之規定處斷。
中華民國刑法第214條（使公務員登載不實罪）
明知為不實之事項，而使公務員登載於職務上所掌之公文書，足
以生損害於公眾或他人者，處三年以下有期徒刑、拘役或五百元
以下罰金。


司法院資訊處製作；財團法人民間司法改革基金會備份。
